臺灣高等法院刑事判決　　　　　　　　 96年度上訴字第331號
上　訴　人　臺灣板橋地方法院檢察署檢察官
上　訴　人
即　被　告　乙○○
選任辯護人　趙元昊　　律師
　　　　　　許瑞榮　　律師
上　訴　人
即　被　告　丙○○
選任辯護人　曹肇揆　　律師
上列上訴人因被告違反毒品危害防制條例案件，不服臺灣板橋地
方法院94年度訴字第2854號，中華民國95年11月15日第一審判決
（起訴案號：臺灣板橋地方法院檢察署94年度偵字第19403號）
，提起上訴，本院判決如下：
    主  文
原判決撤銷。
乙○○、丙○○共同販賣第三級毒品，均累犯，各處有期徒刑伍
年陸月。扣案第三級毒品愷他命（驗餘淨重肆佰捌拾伍點零陸公
克）、牛皮紙袋壹個、塑膠分裝袋伍個及易利信牌行動電話壹具
（含SIM卡壹枚），均沒收。
    事  實
一、乙○○曾因違反毒品危害防制條例案件，經臺灣板橋地方法
    院於民國（下同）91 年7月15日判處有期徒刑七月確定，甫
    於92年10月10日縮刑期滿執行完畢。丙○○曾因違反毒品危
    害防制條例案件，經臺灣桃園地方法院於民國（下同）94年
    2月14日判處有期徒刑4月確定，於94 年4月28日易科罰金執
    行完畢。
二、詎乙○○、丙○○猶不知悔改，明知愷他命（Ketamine，俗
    稱K他命）係毒品危害防制條例第2條第2項第3款所列之第三
    級毒品，不得販賣，因本身染有施用毒品之惡習，花費頗鉅
    ，竟共同意圖營利，約定每人各出資新臺幣（下同）20萬元
    ，合計共40萬元購買K他命半公斤，而於94 年11月初某日在
    桃園縣某舞廳內，向真實姓名年籍不詳綽號「建平」之成年
    男子商議購買事宜，並約定於同年11 月3日在桃園市○○路
    某泡沫紅茶店內交貨付款；同時乙○○並使用其0000000000
    號行動電話門號與真實姓名年籍不詳之成年男子綽號「志明
    」 之人聯繫，欲行轉售所販入之上開K他命以賺取差價牟利
    。嗣於同日晚上8時許，其等推由乙○○出面交付40 萬元現
    金予「建平」之人，並取得以塑膠袋分裝之K他命五 包後，
    將其中四 包以牛皮紙袋包裹後置於其所使用車號ZH-5899號
    自用小客車內，另一包則帶至正於刺青館刺青之丙○○處共
    同確認是否為K他命及品質純度如何，驗畢即將該包K他命置
    於丙○○攜帶之手提包內。同日晚上8 時25分許，二人返回
    桃園市○○路64巷內之停車場，欲駕駛上開小客車離去之際
    ，為警當場於該車右前乘客座下查獲乙○○所有牛皮紙袋內
    以塑膠袋分裝之K他命四 包，另在丙○○攜帶之手提包內亦
    查獲以塑膠袋分裝之K他命一包（五包合計淨重485.5公克，
    驗餘淨重485. 06公克，起訴書誤載為六 包，應予更正），
    及乙○○所有供聯繫販賣毒品所用之門號0000000000號易利
    信牌行動電話一具（含SIM卡一枚）。
二、案經行政院海岸巡防署海岸巡防總隊報請臺灣板橋地方法院
    檢察署檢察官偵查起訴。
    理  由
一、訊據被告乙○○、丙○○均矢口否認有何販賣第三級毒品之
    犯行，辯稱其等因染有施用K他命之毒癮，故一 次購買大量
    之K他命以供自己施用，並無販賣之意圖等語。經查：
  (一)被告乙○○於94年11月3日利用其所有0000000000 號行動電
    話與「志明」等人通聯情形之監聽光碟及監聽譯文，係警方
    依臺灣板橋地方法院檢察署檢察官所核發之94年甲○榮御聲
    監續字第001111號通訊監察書（原審卷第76、77頁）執行通
    訊監察所得之證據，無違法取證之瑕疵，自得為證據，先予
    敘明。
  (二)扣案之白色粉末五包，經送內政部警政署刑事警察局鑑定，
    均檢出第三 級毒品Ｋ他命成分，分別淨重99.27公克（編號
    一）、96.16公克（編號二）、99.79公克（編號四）、97.4
    7公克（編號五）、92.81公克（編號六），（編號三之Ｋ他
    命係被告丙○○所有供己施用之第三 級毒品，與本件無關）
    ，經取樣0.44公克鑑驗用罄（淨重485.5公克，驗餘淨重485
    .06 公克），抽驗編號一，測出純度約為92.1%，有該局 95
    年2月13日刑鑑字第0950004841號鑑定書一件在卷可參（見
    原審卷45頁）
  (三)乙○○所使用之0000000000號行動電話通聯情形之監聽錄音
    帶及監聽譯文內，其於94年11月3日13 時34分問某男「你那
    時候臺北Ｋ你不是有朋友可以銷售」，某男答「Ｋ喔？要問
    喔」，乙○○：「喔，因為我跟小弟這裡有半顆Ｋ你懂嗎？
    他要趕快出給人家，轉現金拿給人家」。又於同日15時26分
    許，乙○○與綽號「志明」之成年男子通話，乙○○問：「
    你那邊不是有人要Ｋ？」，志明答：「對啊」，乙○○問：
    「有嗎？」，志明答：「有啊，要問」，乙○○問：「那你
    問啊，因為我朋友這裡有半顆」，志明問：「半顆是半公斤
    嗎？」，乙○○答：「嗯」，志明問：「一克要怎麼算？」
    ，乙○○答：「我不知道，看要你拿多少才能跟你說」。同
    日下午4 時41分許，志明問：「你有軟的嗎？」，乙○○稱
    ：「沒，但我有軟的另一種」，志明稱：「K 喔」，乙○○
    稱：「嗯，有K他命」等語（見偵查卷101 至104頁），上開
    通話內容核與被告二人合資購買半公斤Ｋ他命之事實相吻合
    ，被告乙○○尚未自「建平」處取得第三級毒品Ｋ他命五大
    包前，即利用行動電話向友人「志明」等人兜售Ｋ他命，急
    於出售後以換取現金，顯見被告乙○○係意圖營利而販入第
    三級毒品Ｋ他命甚明。
  (四)原審法院復向行政院衛生署管制藥品管理局函詢正常人每次
    施用之量及致死劑量為何？該局以95年1月23日管檢字第095
    0000559 號函（原審卷第53頁）回覆詢問事項以：Ｋ他命為
    臨床醫藥之鎮痛、麻醉劑，依據 drug informationHandbo
    ok記載，成人肌肉注射劑量為3至8mg／kg，淨脈注射劑量為
    1至4.5mg／kg，一般誘導量劑則為1至2 mg／kg。另依據Dis
    position of Toxic Drugs And Chemicals in Man第5 版記
    載，一名46歲男性因手術接受靜脈注射100毫克後，40 分鐘
    致死。另有3 名成人因為藥物濫用，使用靜脈注射或肌肉注
    射900至1000 毫克後死亡。故Ｋ他命之致死量劑因個人體質
    、代謝情況、接觸時間長短或對藥物耐藥性不同，依個案而
    異等語。
  (五)查被告二人本次購入之Ｋ他命，總重約485.5 公克，抽驗編
    號一之純度高達92.1 %，且數量甚為龐大，被告丙○○於原
    審審理中雖辯稱：其每日施用第三 級毒品Ｋ他命，約5到10
    公克云云。惟查，依丙○○於原審審理中供稱每日施用5 至
    10公克之第三級毒品，顯逾上述致死標準過多，縱然丙○○
    體質異於常人，亦無法每日施用高純度之Ｋ他命高達5 至10
    公克，是丙○○供稱其每日施用5至10 公克之Ｋ他命等情，
    顯值可議。況被告二人以40萬元之代價購入將近半公斤之Ｋ
    他命，每克購入之價格約820 元，倘如丙○○所言其每日施
    用將近5至10公克，則每日施用之花費即近4,000 元至8,000
    元不等，且其等另有施用第二級毒品甲基安非他命之惡習，
    有憲兵司令部刑事鑑識中心95年3月23日（95）安鑑字第004
    60號鑑驗通知書驗尿報告、瑞芳醫事檢驗所驗尿報告各一件
    （原審卷第93頁、第48至51頁）可稽。故如再加計其另施用
    第二級毒品安非他命之費用，則丙○○施用第二、三級毒品
    之費用每日將近一萬元，顯非常人所能負擔，依丙○○於原
    審審理中所供每月薪資5、6萬元，其施用毒品之花費亦顯逾
    其收入所得甚多，被告何以能支應施用毒品之開銷。是被告
    所辯因毒癮甚大，大量購入係為供自己施用云云，顯不足採
    信。
  (六)且查，監聽譯文中被告乙○○言明「因為我跟小弟這裡有半
    顆Ｋ」、「要趕快出給人家，轉現金拿給人家」等語（見偵
    查卷101 頁），此據證人即查獲本件之員警鮮國滄於原審到
    庭結證稱：伊自94 年8月即鎖定乙○○之車輛進行跟監，根
    據伊長期監聽乙○○通話之經驗，伊認為乙○○上開言語係
    表明毒品到手要轉賣賺取差價；當時車上雖然還有其他人，
    惟根據譯文內容研判，乙○○口中之「小弟」知道這些毒品
    是什麼毒品。查獲毒品時，伊將毒品放在地上，在場之其他
    一男一女都不專業，只知道是毒品但不是很瞭解是什麼毒品
    ，但只有乙○○、丙○○一看就知道那是什麼，根據刪除法
    ，伊認為監聽譯文中之「小弟」即是丙○○等語（原審卷第
    111至123頁、第241至242頁）。且被告乙○○於警詢、偵查
    時亦稱：丙○○是伊認的弟弟；車內查獲毒品是伊跟伊乾弟
    丙○○的。被告丙○○亦稱：乙○○是伊的乾哥哥（見偵查
    卷第52、56、126 頁）等語，足認二人雖非親兄弟，惟均以
    兄弟相稱，被告乙○○更於檢察官偵查時具結證稱：（監聽
    譯文中「我跟我小弟這裡有半顆Ｋ」，小弟是指丙○○等語
    （見偵查卷第127 頁）。衡諸當日被告乙○○與丙○○大部
    時間均同進同出，本件扣案之Ｋ他命係二人合資販入，復依
    被告二人之收入情形，其並無充裕資力購買大量毒品存放供
    己施用，被告乙○○與丙○○共同以圖利之意思販入第三級
    毒品，惟未及賣出即遭查獲等情，已堪認定。
  (七)另證人即被告丙○○女友丁○○於本院審理時證稱：94年11
    月3日晚間，被告丙○○曾向伊借8、9 萬元，但伊沒有那麼
    多錢而做罷，被告沒有說借錢要做何用途；當天在車上，丙○○曾將手提包交伊順手置於車後座，伊不知道、也沒有問
    包包內是什麼東西等語（本院審判筆錄第3至5頁）。縱所言
    屬實，亦僅能證明被告丙○○案發當天曾向丁○○借錢、丁○○在車上曾順手拿過丙○○手提包之事實，惟無法證明被
    告丙○○借錢之目的為何？證人丁○○是否知悉手提包內放
    有毒品，自亦不能證明被告丙○○僅為捧場被告乙○○合資
    購毒之提議，而僅需一包Ｋ他命供己施用，並無合資一半購
    毒販賣之犯行。
  (八)再查，第三級毒品Ｋ他命乃政府嚴加查緝之違禁毒品，價格
    非低，且持有毒品為警查獲之風險甚高，施用毒品之人多係
    一次購買短期內施用所須之數量，以免花費過鉅，並減短持
    有毒品時間，避免為警查獲之風險，復可避免毒品受潮減損
    其價值，被告二人花費高達40萬元購入重達約半公斤，且純
    度甚高之Ｋ他命，若非將本求利，當無甘冒多重風險一次購
    入數量龐大價值不菲之理。又販賣Ｋ他命係違法行為，非可
    公然為之，常人均知，其亦無公定價格，不論任何包裝，均
    可任意分裝增減分量，每次買賣之價量，可能隨時依雙方間
    之關係深淺、資力、需求量及對行情之認知、來源是否充裕
    、查緝是否嚴緊，購買者被查獲時供述購買對象之可能性風
    險之評估等，而異其標準，機動調整，非可一概而論，且有
    關毒品之交易為政府懸為嚴予取締之犯罪，被告二人購買大
    量第三級毒品，茍無利得，豈有甘冒重典，僅供自己施用或
    以原價轉讓他人之理，衡諸一般社會常情，被告二人販賣第
    三級毒品，從中賺取差價牟利之營利意圖，至堪認定。
  (九)綜上，本件事證已臻明確，被告二人犯行堪以認定，應依法
    論科。
二、按被告行為後，94年2月2日修正公布之刑法，已於95年7 月
    1日生效施行（以下簡稱修正前、後刑法），其中第2 條第1
    項「行為後法律有變更者，適用行為時之法律。但行為後之
    法律有利於行為人者，適用最有利於行為人之法律」之規定
    ，係規範行為後法律變更所生新、舊法律比較適用之準據法
    ，於刑法修正施行後，自應適用該修正後之第2條第1項之規
    定，為「從舊、從輕」之比較；又比較新舊法時，應就罪刑
    有關之共犯、未遂犯、想像競合犯、牽連犯、連續犯、結合
    犯，以及累犯加重、自首減輕暨其他法定加減原因（如身分
    加減）與加減例等一切情形，綜其全部罪刑之結果而為比較
    後，再適用有利於行為人之法律處斷，而不得一部割裂分別
    適用不同之新、舊法（最高法院24年上字第4634號、29年上
    字第964號判例意旨及最高法院95年度第8次刑事庭會議決議
    參照）。查，被告行為後，
  (一)修正後刑法第28條，係將修正前共同正犯包括「陰謀共同正
    犯」及「預備共同正犯」之範圍，縮小在著手「實行」犯罪
    概念下共同參與行為者為限，始成立共同正犯，故將原條文
    文字「實施」修正為「實行」，應認共同正犯之範圍已有變
    更，惟本件被告所為，不論依修正前、後之規定，均屬共同
    正犯之範圍，爰依法律適用之原則依修正後刑法之規定論處
    。
  (二)刑法關於累犯之規定亦同已修正施行，惟本件被告之行為，
    前後均屬故意犯，比較新舊法並無有利或不利，自應依裁判
    時刑法第47條第1項之規定論處（最高法院95年11月7日第21
    次刑事庭決議參照）。
  (三)又被告行為後，毒品危害防制條例第4條第3項未經修正，惟
    其法定刑之罰金刑部分，95年7月1日施行之修正後刑法第33
    條第5款規定，已將原罰金刑最低額度由銀元一 元（相當於
    新臺幣三元），提高為新臺幣一千元以上，且以百元計之，
    比較新、舊法結果，應以行為時法律即修正前刑法第33條第
    5款規定有利於被告。
三、按Ｋ他命係毒品危害防制條例第2 條第2項第3款所規定之第
    三級毒品。而販賣毒品罪，並不以販入之後復行賣出為構成
    要件，祇須以營利為目的將毒品購入或將之賣出，有一於此
    ，其犯罪即經完成，縱尚未賣出，仍應成立販賣毒品既遂罪
    （最高法院93年度台上字第110 號判決意旨參照）。被告二
    人一次大量販入約半公斤之Ｋ他命，顯非單純供已施用，而
    係基於營利之意圖而販入，業如前述，縱未及賣出，仍應論
    以毒品危害防制條例第4條第3項之販賣第三級毒品既遂罪。
    被告二人就該犯行有犯意聯絡、行為分擔，應論以共同正犯
    。被告二人有如事實欄所述之論罪科刑執行紀錄，有本院被
    告前案紀錄表二件可按，其等均於有期徒刑執行完畢後五年
    內故意再犯本件有期徒刑以上之罪，均為累犯，應依刑法第
    47條第1項規定加重其刑。
四、原審據以論罪科刑，固非無見。惟查：毒品危害防制條例並
    未處罰持有第三級毒品之行為，原審認被告持有之低度行為
    為販賣之高度行為所吸收（判決第7 頁16行），尚有未合。
　　被告提起上訴，仍執陳詞否認犯行；檢察官以原審量刑過輕
　  為由，提起上訴，固均無理由，惟原判決既有上揭可議，自
    應由本院撤銷改判。爰審酌被告二人所為販賣毒品犯行，均
    足殘害自己及他人身心健康，製造具有危險之社會環境，及
    其等素行非佳、犯罪之動機、目的、手段，犯後猶一意飾詞
    卸責，未見悔意等一切情狀，分別量處如主文所示之刑。另
    扣案之第三級毒品Ｋ他命，合計驗後淨重485.06公克（鑑驗
    用罄之Ｋ他命業已耗盡不為沒收），係被告二人所有，供意
    圖營利而販入毒品所用之物（Ｋ他命並非刑事法禁止持有之
    違禁物），應依毒品危害防制條例第19 條第1項前段之規定
    諭知沒收（最高法院94年台上字第1467號判決參照）。又被
    告乙○○所有包裝Ｋ他命所用之塑膠分裝袋五個及牛皮紙袋
    一個，乃用於包裹置放毒品，防其裸露、潮濕且便於攜帶販
    賣所用之物，另易利信牌手機一具（門號0000000000號）及
    其所屬SIM卡一枚，亦為其所有供聯繫販賣Ｋ 他命所用之物
    ，均據其陳明在卷，應同依毒品危害防制條例第19 條第1項
    前段規定宣告沒收（最高法院88年度台上字第5033號判決、
    96 年度台非字第61號判決參照）。
據上論斷，應依刑事訴訟法第369條第1項前段、第364條、第299
條第1項前段，毒品危害防制條例第4條第3項、第19條第1項前段
，刑法第11條、第2條第1項前段、第28條、第47條第1項，修正
前第33條第5款，判決如主文。
本案經檢察官李良忠到庭執行職務
中　　華　　民　　國　　96　　年　　5 　　月　　3 　　日
  　　　　　    　刑事第三庭　審判長法　官　許國宏
                                　　法　官　楊貴志
                                　　法　官　朱光仁
以上正本證明與原本無異。
如不服本判決，應於收受送達後十日內向本院提出上訴書狀，其
未敘述上訴之理由者並得於提起上訴後十日內向本院補提理由書
（均須按他造當事人之人數附繕本）。
                                　　書記官　王宜玲
中　　華　　民　　國　　96　　年　　5 　　月　　18　　日
本案論罪科刑法條全文
毒品危害防制條例第4條
製造、運輸、販賣第一級毒品者，處死刑或無期徒刑；處無期徒
刑者，得併科新臺幣 1 千萬元以下罰金。
製造、運輸、販賣第二級毒品者，處無期徒刑或7年以上有期徒
刑，得併科新臺幣 7 百萬元以下罰金。
製造、運輸、販賣第三級毒品者，處5年以上有期徒刑，得併科
新臺幣 5 百萬元以下罰金。
製造、運輸、販賣第四級毒品者，處3年以上10年以下有期徒刑
，得併科新臺幣 3 百萬元以下罰金。
製造、運輸、販賣專供製造或施用毒品之器具者，處1年以上7年
以下有期徒刑，得併科新臺幣 1 百萬元以下罰金。
前五項之未遂犯罰之。
